【裁判字號】    95,易,2539
【裁判日期】    951130
【裁判案由】    傷害
【裁判全文】
臺灣臺中地方法院刑事判決  95年度易字第2539號
公  訴  人  臺灣臺中地方法院檢察署檢察官
被      告  乙○○
上列被告因傷害案件，經檢察官提起公訴（95年度偵字第11578
號），本院判決如下：
    主  文
乙○○傷害人之身體，處罰金銀元壹仟元即新臺幣仟元，如易
服勞役，以新臺幣仟元折算壹日。
    事  實
一、乙○○與丙○○為夫妻，兩人具有家庭暴力防治法第三條第
    一款所定之家庭成員關係。乙○○於民國九十五年四月五日
    十三時二十分許，在臺中縣神岡鄉○○路二四五號住處，因
    與丙○○發生爭吵，竟基於傷害人之身體之犯意，手持行動
    電話丟擲丙○○胸部，致使丙○○受有胸部挫傷之傷害。
二、案經丙○○訴由臺中縣警察局豐原分局報告臺灣臺中地方法
    院檢察署檢察官偵查起訴。
    理  由
一、訊據被告乙○○對於伊與證人丙○○係夫妻，且伊於九十五
    年四月五日十三時二十分許，人有在臺中縣神岡鄉○○路二
    四五號之事實，固坦承不諱，但矢口否認有何傷害犯行，辯
    稱：當時伊與房客蔡峻璜在討論房屋租期事宜，並未用手機
    丟擲證人丙○○，伊女兒陳○○都是證人丙○○教的，從未
    叫伊父親，不知道自己女兒為何要作證說伊有傷害證人丙○
    ○云云。然查，被告確有於前揭時、地，因與證人丙○○發
    生爭執，而持行動電話丟擲證人丙○○胸部，致證人丙○○
    受有胸部挫傷之事實，業據證人丙○○、被告女兒陳○○於
    偵查中及本院審理時分別結證綦詳，且先後證述之情節均屬
    一致，且互核相符，參以證人丙○○係被告之妻，證人陳○
    ○係被告之女，均與被告關係至親，依常情，要非被告確有
    前述傷害證人丙○○之情事，實難想像證人丙○○、陳○○
    何以要共同聯合設詞構陷被告；況且，證人丙○○於偵查中
    及本院審理時作證前，均有簽立證人結文，表示所陳當據實
    陳述，絕無匿、飾、增、減，衡諸常理，證人丙○○亦無甘
    冒自身涉犯最重刑責為有期徒刑七年以下之偽證罪責，而始
    終執意誣指被告傷害之可能。據上，應認證人丙○○、陳○
    ○始終一致之證述，確符實情，堪予採信。被告空言否認，
    無非事後推諉之詞，已無可取。此外，尚有神岡童醫院診斷
    證明書、本院九十五年度家護字第四一八號通常保護令附卷
    可稽。從而，本件事證，被告前揭傷害犯行，事證明確，洵
    堪認定。
二、新舊法比較之說明：
（一）刑法第二條第一項規定：
      查被告行為後，刑法第二條第一項業於九十四年二月二日
      修正公布，並自九十五年七月一日起施行。修正後刑法第
      二條第一項規定，已將新舊法律適用之「從新從輕」原則
      ，改採「從舊從輕」原則，而此規定僅係規範行為後法律
      變更所生新舊法律比較適用之準據法，並非實體刑罰法律
      ，自不生行為後法律變更之比較適用之問題，應逕行適用
      新法第二條第一項之規定，為「從舊從輕」之比較。
（二）刑法第二百七十七條第一項法定刑為罰金部分：
  １、被告行為後，刑法第三十三條第五款業於九十四年二月二
      日修正公布，並自九十五年七月一日起施行；修正後刑法
      第三十三條第五款規定「罰金：新臺幣一千元以上，以百
      元計算之。」，與修正前刑法第三十三條第五款規定「罰
      金：一元以上。」不同。比較新舊法結果，以舊法較有利
      於行為人，故依刑法第二條第一項前段規定，本案關於刑
      法第二百七十七條第一項之法定刑罰金部分，自應適用行
      為時之法律即修正前刑法第三十三條第五款規定決定其罰
      金部分之法定刑。
  ２、法定刑為罰金之提高標準之新舊法適用：
      被告行為後，關於刑法罰金刑部分，業於九十五年六月十
      四日以華總一義字第０９５０００３５１８１號令增訂公
      布刑法施行法第一條之一，明定：「中華民國九十四年一
      月七日刑法修正施行後（按指九十五年七月一日），刑法
      分則編所定罰金之貨幣單位為新台幣。九十四年一月七日
      刑法修正時，刑法分則編未修正之條文定有罰金刑者，自
      九十四年一月七日刑法修正施行後，就其所定數額提高為
      三十倍。但七十二年六月二十六日到九十四年一月七日新
      增或修正之條文，就其所定數額提高為三倍。」，與該條
      增訂公布前，就罰金刑部分所適用之罰金罰鍰提高標準條
      例第一條前段、現行法規所定貨幣單位折算新臺幣條例第
      二條規定不同。而刑法第二百七十七條第一項係刑法分則
      編未修正之條文而定有罰金刑者，比較新舊法適用之結果
      ，其關於法定刑為罰金部分之提高標準，新法並無較有利
      於被告之情形，故依刑法第二條第一項前段規定，本案關
      於刑法第二百七十七條第一項之法定刑罰金提高標準部分
      ，自應適用行為時之法律即罰金罰鍰提高標準條例第一條
      及現行法規所定貨幣單位折算新臺幣條例第二條。
（三）刑法第四十二條易服勞役之規定：
      查被告行為後，刑法第四十二條易服勞役之規定，業於九
      十四年二月二日修正公布，並自九十五年七月一日起施行
      ；修正後刑法第四十二條第三項規定：「易服勞役以新臺
      幣一千元、二千元或三千元折算一日。但勞役期限不得逾
      一年。」，與修正前刑法第四十二條第二項規定：「易服
      勞役以（銀元）一元以上三元以下折算一日。但勞役期限
      不得逾六個月。」不同，比較新舊法結果，因新舊刑法對
      易服勞役之折算標準，及易服勞役期限，規定各有不同，
      利與不利之情形互見，應就新舊法之規定綜合比較，以決
      定適用最有利於行為人之法律。本件以修正後之規定，較
      有利於行為人，故應依刑法第二條第一項但書規定，適用
      修正後刑法第四十二條第三項之規定。
三、核被告所為，係犯刑法第二百七十七條第一項之傷害罪，屬
    家庭暴力防治法第二條第二項之家庭暴力罪。爰審酌被告前
    於八十七年間因侵占罪，經法院判處罰金銀元三千元確定，
    已於八十七年六月八日繳清罰金執行完畢，除此之外，別無
    其他犯罪紀錄，素行非惡，有臺灣高等法院被告前案紀錄表
    可按，其與證人丙○○係夫妻，且已係四十八歲之成年人，
    遇事竟不知理性處理，因口角進而手持行動電話丟擲證人丙
    ○○，行為可議，手段非平和，但犯罪之動機、目的尚屬單
    純，施暴之情節輕微，造成證人丙○○之傷勢並不嚴重，惟
    犯後始終否認犯行，不知悔悟，證人丙○○亦表示堅持告訴
    ，不願原諒被告等一切情狀，量處如主文所示之刑，並諭知
    易服勞役之折算標準，以資懲儆。又被告於審理期日經合法
    傳喚無正當理由不到庭，因本案係諭知罰金之案件，爰不待
    其陳述，逕行判決，附此明。
據上論斷，應依刑事訴訟法第二百九十九條第一項前段、第三百
零六條，刑法第二條第一項、第二百七十七條第一項、第四十二
條第三項，罰金罰鍰提高標準條例第一條前段，現行法規所定貨
幣單位折算新臺幣條例第二條，判決如主文。
本案經檢察官甲○○到庭執行職務
中    華    民    國    95    年    11    月    30    日
            刑事第十一庭  審判長法  官  吳進發
                                法  官  王世華
                                法  官  莊嘉蕙
以上正本證明與原本無異。
如不服本判決，應於判決送達後10日內，向本院提出上訴狀。
                                書記官  魏愛玲
中    華    民    國    95    年    11    月    28    日
附錄論罪科刑法條
中華民國刑法第277條第1項
傷害人之身體或健康者，處三年以下有期徒刑、拘役或一千元以
下罰金。


司法院資訊處製作；財團法人民間司法改革基金會備份。
